臺灣雲林地方法院民事判決　九十一年度簡上字第二八號
　　上　訴　人　丁○○
　　訴訟代理人　丙○○
　　被上訴人　　乙○○
　　被上訴人　　甲○○
右當事人間請求損害賠償事件，上訴人對於中華民國九十一年一月二十二日本院斗六
簡易庭九十年度六簡字第二六五號第一審判決，提起上訴，本院判決如左：
    主  　　文
上訴駁回。
第二審訴訟費用由上訴人負擔。
    事  　　實
甲、上訴人方面：
　一、聲明：
    （一）原判決不利上訴人部分廢棄。
    （二）右廢棄部分，被上訴人應再連帶給付上訴人新台幣（下同）十六萬二千七
          百六十五元及自民國（下同）九十年十一月十五日起至清償日止，按週年
          利率百分之五計算之利息。
    （三）願供擔保請准宣告假執行。
　二、陳述：除與原判決記載相同者，茲引用之外，補稱：
    （一）原審就零件費用予以折舊，顯與社會概念有所違背，蓋上訴人所有系爭車
          輛既經撞毀，縱加以修理，其功能或外觀亦難以回復原狀，倘以中古車之
          市場行情而論，上訴人所有寶馬五二五自排車，一九九六年新車售價為一
          百九十二萬，目前無事故之中古車行情為八十三萬元，若曾發生事故，則
          其行情降為六十五萬元，其間差異不可謂不大。是原審認上訴人之車輛因
          以新零件更換舊零件而增加車輛之效用與價值，與實情不符。
    （二）侵權行為所造成之損害，實不應將之割裂而分別評論其原因。本件若非被
          上訴人之共同過失行為，上訴人所有之車輛即不須進場修復，亦不致產生
          修復及租車代步之費用，是凡因本件所生之損害，被上訴人均應予以補償
          。故原審就租用車輛部分之認定亦有不當。
　三、證據：除援用第一審所提證據外，補提汽車行情鑑價表、保險公司簽認估價單
　　　　　　為證。
乙、被上訴人方面：
  一、聲明：如主文所示。
　二、陳述：除與原判決記載相同者，茲引用之外，補稱：上訴人與有過失等語。
　三、證據：援用第一審所提證據。
    理  　　由
一、本件上訴人於原審起訴主張：其於九十年七月二十九日下午四時十五分許，駕駛
    車號ＯＮ─三五三九號自小客車行經高速公路北上二四六公里四百公尺處時，因
    遇車流煞停，詎竟為被上訴人乙○○所駕駛之車號Ｘ三─二二一八號自小客車自
    後方追撞，隨後又因被上訴人林建帆所駕駛之車號ＱＬ─五九○九號追撞乙○○
    之自小客車而再度推撞上訴人之車輛，其計支出汽車修復費用十八萬一千零二十
    四元。又汽車修復期間，因生活及工作上必要，須以汽車作為代步交通工具，乃
    向訴外人鄞淑貞租用車號ＯＭ─九七六九號汽車，每天租金一千二百元，共支出
    九萬四千八百元。本件車禍肇因於乙○○未保持行車安全距離，及林建帆疏未注
    意車前狀況並保持安全距離所致，爰本於侵權行為法律規定請求被上訴人連帶給
    付二十七萬五千八百二十四元及其法定遲延利息等語。被上訴人則以：上訴人就
    車禍之發生與有過失等語，資為抗辯。
二、上訴人主張乙○○未保持行車安全距離，及林建帆疏未注意車前狀況暨保持安全
    距離，致於前揭時間地點追撞其所有車號ＯＮ─三五三九號自小客車，造成車尾
    嚴重凹損等情，業據其提出台灣省嘉雲區車輛行車事故鑑定委員會鑑定意見書照
    片等為證，復為被上訴人所不爭執，自屬真實。按汽車在同一車道行駛時，除擬
    超越前車外，後車與前車之間應保持隨時可以煞停之距離，又汽車行駛時，駕駛
    人應注意車前狀況並隨時採取必要之安全措施，道路交通安全規則第九十四條第
    一項、第三項定有明文。被上訴人駕車之時，自應注意上述道路交通安全規定，
    而依當時情事非不能注意，竟疏未注意，而追撞上訴人所有車號ＯＮ─三五三九
    號自小客車，並致車尾凹損，渠等自應負過失責任甚明。
三、按因故意或過失，不法侵害他人之權利者，負損害賠償責任，又數人共同不法侵
    害他人之權利者，連帶負損害賠償責任，民法第一百八十四條第一項前段、第一
    百八十五條第一項定有明文。本件被上訴人既因過失共同不法侵害上訴人所有車
    號ＯＮ─三五三九號自小客車，則上訴人請求其二人負連帶損害賠償責任，洵屬
    有據。茲就上訴人所請求之金額審酌如下：
    （一）汽車修復費用部分：
    　　　按不法毀損他人之物者，得向被害人賠償其物因毀損所減少之價額，為民
          法第一百九十六條所明定。所謂因物被毀損所減少之價額，得以修復費用
          為估定標準，但以必要者為限（最高法院七十七年度第九次民事庭會議決
          議參照）。故上訴人以修理費用作為所減少價額請求賠償之依據，自應准
          許，但其中以新零件更換舊零件折舊部分非屬必要費用，應予扣除。據上
          訴人所提出之修復費用收據，其修復費用為十八萬一千零二十四元，其中
          零件部分為十一萬六千八百二十六元，則關於新零件更換舊零件折舊部分
          均非屬必要費用，應予扣除，依所得稅法第五十一條第一項規定：「固定
          資產之折舊方法，以採用平均遞減法、定率遞減法或工作時間法為準則。
          上項方法之採用及變換，準用第四十四條第三項之規定（即應於每年預估
　　　　　本年度所得額時，申報該管稽徵機關核准）；其未經申請者，視為採用平
　　　　　均法。」所得稅法既採用平均法為原則，而就損害賠償之目的在於填補被
　　　　　害人實際損害之目的而言，則關於折舊之計算亦以採用平均法為宜。平均
　　　　　法依所得稅法第四十八條第一款規定，係以固定資產成本減除殘價後之餘
　　　　　額，按固定資產耐用年數表規定之耐用年數平均分攤，計算其每期折舊額
　　　　　。依行政院所頒布固定資產耐用年數表第二類第三項規定，小客車之耐用
　　　　　年數為五年，每年之折舊率為千分之三六九，系爭車號ＯＮ─三五三九號
　　　　　自小客車之領照日期為八十五年八月十五日，此有上訴人所提出之行車執
　　　　　照可證，該車於九十年七月二十九日遭被上訴人撞擊毀損，依此計算上訴
　　　　　人應賠償之損害為一萬一千六百八十五元。﹝計算式為： 11686X(1-0.36
          9)X (1-0.369)X(1-0.369) X(1-0.369)X(1-0.369)=11685，元以下四捨五
          入﹞。另加計引電工資二千三百九十四元，板金工資三萬四千七百八十元
          ，噴烤工資二萬七千元，合計為七萬五千八百五十九元。
    （二）租用汽車代步費用部分：
          上訴人復主張其於汽車修復期間以每日一千二百元租金之代價向訴外人勤
          淑貞租用車號ＯＭ─九七六九號自小汽車等情，已據其提出汽車租賃契約
          書一紙為證，亦為被上訴人等所不爭執，信屬真實。按民事損害賠償責任
          係以因果關係為建構之基礎。因果關係在積極面上扮演著責任成立之基礎
          與出發點之角色，在消極面上則對於責任範圍又起了一定限制的作用，亦
          即加害人責任之範圍僅限於與其侵權行為有因果牽連之結果。本件上訴人
          所有車號ＯＮ─三五三九號自小客車於九十年八月七日進廠維修，於同年
          月三十一日修復完成，有昌一汽車股份有限公司出具之證明書一紙附卷為
          憑，上訴人自九十年八月一日起至同年月三十一日止所支出之汽車租金三
          萬七千二百元損害部分，核與被上訴人過失共同侵權行為間有因果關係，
          是此部份之請求應予准許。至九十年九月一日起至十月十八日實際取車間
          之五萬七千六百元租金損失部分，源於上訴人未能及時籌措取車資金所致
          ，難認與被上訴人前述過失共同侵權行為間有因果關係存在，是此部份之
          請求，為無理由，應予駁回。
四、被上訴人雖辯稱上訴人就系爭車禍之發生與有過失云云，然查：上訴人究有何該
    當於與有過失法律概念之事實，未據被上訴人為具體主張，已難採信。且系爭車
    禍經台灣省嘉雲區車輛行車事件鑑定委員會鑑定結果亦認上訴人無任何肇事因素
    ，有該鑑定意見書附於原審卷宗可稽，是被上訴人前揭所辯，不足採信。
五、從而，上訴人本於侵權行為法律關係請求被上訴人連帶給付十一萬三千零五十九
    元及自九十年十一月十五日起至清償日止，按週年利率百分之五計算之法定遲延
    利息，洵屬有據，應予准許。逾此範圍之請求為無理由，應予駁回。原審亦核定
    相同金額，為上訴人一部勝訴，一部敗訴之判決，於法並無違誤，應予維持。上
    訴聲明求予廢棄改判，非有理由，應駁回其上訴。
六、據上論結，本件上訴為無理由，依民事訴訟法第四百三十六條之一第三項、第四
    百四十九條第一項、第七十八條，判決如主文。
中　　　華　　　民　　　國　　九十一　　年　　　五　　　月　　二十二　　　日
                                        臺灣雲林地方法院民事第一庭
~B審判長法官　蕭守田
~B　　　法官　林秋火
~B　　　法官　鍾貴堯
右正本證明與原本無異。
本判決不得上訴。
中　　　華　　　民　　　國　　九十一　　年　　　五　　　月　　二十二　　　日
~B法院書記官　蔡春榮
